臺灣臺北地方法院交通事件裁定　　　　 96年度交聲字第128號
原處分機關　臺北市交通事件裁決所
異　議　人
即受處分人　乙○○
　　　　　　　　　　之11
上列異議人即受處分人因違反道路交通管理處罰條例案件，對於
臺北市交通事件裁決所中華民國九十五年十二月七日以北市裁二
字第裁二二－Ａ00000000號所為之處分（原舉發案號：
臺北市政府警察局北市警交大字第二二－Ａ00000000號
），聲明異議，本院裁定如下：
    主    文
原處分撤銷。
乙○○汽車駕駛人，行車速度，超過規定之最高時速，處罰鍰新
臺幣壹仟陸佰元，並記違規點數壹點。
    理    由
一、本件異議意旨略以：異議人即受處分人乙○○固有於民國九
    十五年十一月三日晚上十時五十一分許，駕駛車牌號碼六八
    五九—ＫＦ號自用小客車，沿國道三號高速公路往西方向行
    駛下高速公路後，行經臺北市○○路○段一五七巷前之事實
    。然原舉發機關臺北市政府警察局以北市警交大字第二二－
    Ａ00000000號舉發違反道路交通管理事件通知單逕
    行舉發異議人於上開時間駕車行經最高時速限制不得超過時
    速五十公里之上開路段時，有以時速六十二公里之速度超速
    行駛之違規行為，經原處分機關臺北市交通事件裁決所於九
    十五年十二月七日裁處異議人罰鍰新臺幣（下同）一千六百
    元之北市裁二字第裁二二－Ａ00000000號裁決書中
    「簡要理由」欄內，關於「係違反道路交通管理處罰條例第
    四十條第０項第０款」之記載，顯與現行道路交通管理處罰
    條例第四十條規定設有第一項，並無所謂第０項之規定不符
    ，有引用法令錯誤之瑕疵。且九十五年六月印製之道路交通
    管理處罰條例第一頁強調為強化處罰合理化，降低交通執法
    爭議，於第七條之二明定以科學儀器採證取締超速時，一般
    道路至少應於一百公尺前，高速公路至少應於三百公尺前，
    樹立明顯標示告知駕駛人，而上開路段雖設有告知駕駛人前
    有測速照相之標示，惟該標示經異議人事後特地在為警舉發
    超速行駛之晚上十一時許之深夜時段，駕車行經上開路段觀
    察結果，該標示處無任何照明設備，一片漆黑，須以大型手
    電筒照明始得察覺，則該標示是否仍得謂為明顯？原處分機
    關若未善盡道路交通管理處罰條例所明定樹立明顯標示，自
    不應予以裁罰。為此，聲明異議云云。
二、按汽車駕駛人，行車速度，超過規定之最高時速，或低於規
    定之最低時速，處一千二百元以上二千四百元以下罰鍰；又
    汽車駕駛人有第三十三條、第三十八條第一項、第四十條第
    一項、第四十五條、第四十七條第一款至第四款、第四十八
    條、第四十九條或第六十條第一項、第二項第一款至第三款
    情形之一者，除依原條款處罰鍰外，並各記違規點數一點，
    道路交通管理處罰條例第四十條第一項、第六十三條第一項
    第一款分別定有明文。再駕駛人行車速度，超過規定之最高
    時速未滿二十公里者，如係汽車，且於期限內繳納或到案聽
    候裁決者，依違反道路交通管理事件統一裁罰基準及處理細
    則第二條第二項所定之違反道路交通管理事件統一裁罰基準
    表之規定，應裁罰新臺幣（下同）一千六百元。
三、訊據異議人即受處分人乙○○固坦承有於上開時間駕駛上開
    自用小客車行經最高時速限制五十公里之上開路段之事實，
    然矢口否認有何超速行駛之違規行為，辯稱：不確定該時其
    行車速度為何，且原處分機關於裁決書中簡要理由欄內所載
    「係違反道路交通管理處罰條例第四十條第０項第０款」，
    與現行道路交通管理處罰條例第四十條規定設有第一項，並
    無所謂第０項相左，顯有引用法令錯誤之瑕疵。又上開路段
    所樹立用以告知駕駛人前有科學儀器採證取締超速之標示，
    在深夜時段無任何照明設備之情形下，需以大型手電筒照明
    始得察覺，不符道路交通管理處罰條例所定樹立「明顯」標
    示之要件，自不應予以裁罰云云。
四、經查：異議人確有於上開時間駕駛上開自用小客車行經上開
    路段之事實，業據異議人於本院訊問時坦認在卷，而上開路
    段最高時速限制為時速五十公里，異議人於該時駕車行經上
    開路段時，則係以時速六十二公里之速度超速行駛一節，並
    經證人甲○○亦即原舉發機關負責處理本件申訴案件後續處
    理之臺北市政府警察局交通警察大隊大安分局交通分隊警員
    於本院訊問時證述：「本件不是我所舉發的。我是負責處理
    異議人申訴之後的相關程序‧‧‧」、「（該違規路段的測
    速照相是屬於何種測速照相及其作動原理？）固定式雷達感
    應測速照相器，如果速度超出速限，測速桿上紅外線雷達就
    有感應，馬上就拍照。」、「（提示違規採證照片，違規採
    證照片左上角第一行020 95.11.03、第二行062 22:51:33
    是代表什麼？）95.11. 03是日期、062是速度、22:51:33是
    違規採證的時間‧‧‧」、「（左上角數字下方所顯示的文
    字代表何意？）表示該路段速限是五十公里，之後的辛亥路
    三段一五七巷是指違規地點。」等語綦詳，復有違規採證照
    片一張在卷可稽。且上開路段所設置之雷達測速照相器之規
    格、廠牌、型號及器號，係經經濟部標準檢驗局檢定發有合
    格證書之儀器設備，亦有經濟部標準檢驗局雷達測速儀檢定
    合格證書一份附卷足憑，該台雷達測速照相器之準確度自屬
    無疑。至證人甲○○雖非負責製單舉發本件違反道路交通管
    理事件之員警，然以證人甲○○於本院訊問時證稱：業於臺
    北市政府警察局交通警察大隊服務負責交通違規取締、宣導
    、督導及違規採證照片逕行舉發等業務長達二十餘年等語之
    經驗，堪認證人甲○○具有判讀違規採證照片之能力，上開
    所證各節，洵屬可採。況本件違反道路交通管理事件既係依
    據設置於上開路段之雷達測速照相器所拍得之採證照片予以
    逕行舉發，要與為警當場攔停製單舉發者，為究明違規情節
    及舉發經過，非傳喚該位當場製單舉發之承辦員警到庭為證
    不可之情形有別。是以，異議人辯稱不確定其於上開時間駕
    車行經上開路段時之行車速度云云，顯係事後卸責之詞，不
    足採信。異議人另指稱證人甲○○既非本件製單舉發員警，
    又未如其他國家之警察須領有合格證書始具判讀雷達正確解
    釋科學儀器之資格云云，否定證人甲○○上開證詞之證據能
    力，亦屬無據。從而，異議人確有於上開時間駕駛上開自用
    小客車，在最高時速限制五十公里之上開路段，以時速六十
    二公里之速度超速行駛之違規事實，已堪認定。
五、次按汽車駕駛人之行為，經以科學儀器取得證據資料證明其
    行為違規，當場不能或不宜攔截製單舉發，得逕行舉發者，
    科學儀器應採固定式，並定期於網站公布其設置地點。但汽
    車駕駛人之行為，係行車速度超過規定之最高速限或低於規
    定之最低速限情形者，不在此限。又以採用固定或非固定式
    科學儀器取得證據資料證明者，於一般道路須至少於一百公
    尺前，於高速公路、快速公路須至少於三百公尺前，明顯標
    示之，道路交通管理處罰條例第七之二條第一項第七款、第
    二項第九款、第三項固分別定有明文。然揆諸該條明定明顯
    標示之意旨，既係在提醒用路人遵循速限行駛以及前有以科
    學儀器採證之測速照相設備，則判別該標示「明顯」與否，
    自應以該標示之設立位置，依一般用路人之客觀標準定之，
    而非以各別駕駛人之主觀認知或感覺為斷。第查：異議人為
    警舉發於上開時間駕車超速行駛之上開路段，在設有雷達測
    速照相器前方約三百公尺處之道路中央護欄路燈燈桿上，確
    設有一表示該路段最高速限不得超過時速五十公里之圓形禁
    制標誌，以及載有「前有測速照相」標示之事實，亦據證人
    甲○○於本院訊問時證述在卷，並有該路段現場照片二張在
    卷可憑，以上開標示之設置位置高度適中，前方又無其他阻
    擋駕駛人視線之障礙物或遮蔽物存在等情觀之，依一般用路
    人之社會客觀標準而言，無論係在日間有自然光線，抑或於
    深夜時分，經以車輛頭燈照明之狀況下，既均清晰可見該標
    示，自不得謂為尚未達明顯標示之程度。況用路人本有隨時
    注意並遵循道路標線、標示、標誌指示之義務，以異議人於
    本院訊問時自承其於上開時、地駕車行經上開路段時，除開
    啟車輛頭燈，復一併開啟霧燈之情，殊難想像異議人在其所
    駕車輛之強力照明下，仍未能注意及此標示之可能。是以，
    異議人辯稱：該標示在其為警舉發超速行駛之深夜時分，需
    以大型手電筒照明始得察覺，毫不「明顯」，不應予以裁罰
    云云，亦屬推卸之詞，不值採信。
六、綜上所述，異議人確有於上開時、地駕駛上開自用小客車行
    經上開最高速限五十公里之路段時，以時速六十二公里之速
    度超速行駛，違反道路交通管理處罰條例第四十條第一項規
    定之違規事實，洵堪認定。原處分機關依道路交通管理處罰
    條例規定予以裁處，原非無據。然原處分機關就異議人上開
    超速行駛之違規行為，在舉發違反法條部分僅記載異議人係
    違反道路交通管理處罰條例第四十條規定，漏載第一項，容
    有未洽。且原處分機關除依道路交通管理處罰條例第四十條
    第一項規定裁處罰鍰外，未依道路交通管理處罰條例第六十
    三條第一項第一款規定，就異議人上開超速行駛之違規行為
    ，併記違規點數一點，於法亦有未合。職是，異議人之異議
    雖無理由，惟原處分機關之裁決既有上揭可議之處，依法自
    屬無可維持，應由本院予以撤銷，並就異議人上開違規行為
    ，依道路交通管理處罰條例第四十條第一項、第六十三條第
    一項第一款、違反道路交通管理事件統一裁罰基準及處理細
    則第四十四條第一項、違反道路交通管理事件統一裁罰基準
    表之規定，自為裁定如主文第二項所示。
據上論斷，應依道路交通管理處罰條例第八十七條第二項、道路
交通案件處理辦法第二十條前段，裁定如主文。
中　　華　　民　　國　　96　　年　　4 　　月　　23　　日
                        臺灣臺北地方法院交通法庭
                            法　官  吳麗英
以上正本證明與原本無異。
如不服本裁定，應於送達後五日內，向本院提出抗告狀。
　　　　　　　　　　　　　　書記官　田華仁
中　　華　　民　　國　　96　　年　　4 　　月　　30　　日
